【裁判字號】    97,上訴,3126
【裁判日期】    971015
【裁判案由】    偽造文書等
【裁判全文】
臺灣高等法院刑事判決                97年度上訴字第3126號
上  訴  人  臺灣板橋地方法院檢察署檢察官
被      告  甲○○
上列上訴人因被告偽造文書等案件，不服臺灣板橋地方法院97
年度易字第268號，中華民國97年5月14日第一審判決（起訴案號
：臺灣板橋地方法院檢察署96年度偵字第10166號），提起上訴
，本院判決如下：
    主    文
原判決撤銷。
甲○○行使偽造私文書，足以生損害於他人，處有期徒刑陸月，
如易科罰金，以新臺幣壹仟元折算壹日，減為有期徒刑月，如
易科罰金，以新臺幣壹仟元折算壹日；又共同以加害生命、身體
之事，恐嚇他人致生危害於安全，處有期徒刑月，如易科罰金
，以新臺幣壹仟元折算壹日，減為有期徒刑壹月又拾伍日，如易
科罰金，以新臺幣壹仟元折算壹日；又以加害生命、身體之事，
恐嚇他人致生危害於安全，處有期徒刑月，如易科罰金，以新
臺幣壹仟元折算壹日，減為有期徒刑壹月又拾伍日，如易科罰金
，以新臺幣壹仟元折算壹日。應執行有期徒刑拾月，減為有期徒
刑伍月，如易科罰金，以新臺幣壹仟元折算壹日。
    事    實
一、甲○○與乙○○（起訴書誤植為楊蕙菱，原名楊雅婷、楊孟
    璇）原為男女朋友關係，分手後因有債務糾紛而心生怨懟，
    甲○○亟思報復而有如下行為：
  (一)甲○○基於行使偽造私文書及誹謗之犯意，於民國（下同）
    95年8月11日凌晨2時26分許，在臺北縣泰山鄉○○路○段83
    號2樓「大都會網咖」內，以網際網路連結上網路聊天室（
    起訴書誤植散布手段為利用「雅虎奇摩」電子信箱），冒用
    乙○○名義並署名為「心動」及「綠豆」（起訴書漏載署名
    「綠豆」），對網路上暱稱「想要愛」、「電愛初體驗」、
    「帥ㄍ找妹」、「想交真心女友」等真實年籍姓名不詳之人
    告知乙○○所使用之0000000000號電話號碼，並張貼傳述「
    想認識我ㄉ請打0000000000，我叫楊雅婷22歲，165.40今天
    粉... 想～」等足以毀損乙○○名譽之文字於上開留言版上
    予不特定人瀏覽，足以生損害於乙○○並損及名譽。
  (二)復於同年月14日下午4時許，在其已成年姓名年籍不詳之不
    知情友人新莊住處，與其前女友曾映儒（另經臺灣板橋地方
    法院檢察署檢察官以其犯行輕微且經告訴人同意而以96年度
    偵字第8213號為職權不起訴處分，起訴書誤植為臺灣士林地
    方法院檢察署檢察官），竟共同基於恐嚇危害安全之犯意連
    絡，以曾映儒所使用之0000000000號行動電話，撥打乙○○
    所使用之0000000000號行動電話（起訴書誤植為0000000000
    號行動電話），先由甲○○擬妥恐嚇言詞，後由曾映儒向乙
    ○○恫稱：「出門小心一點，要保重，不要被我看到不然你
    就死定了」，嗣於同日晚間6時11分許，甲○○接續再利用
    上揭曾映儒所使用之行動電話，傳送簡訊至上揭乙○○所使
    用之行動電話恫稱：「不要讓我知道你找我老公的麻煩，不
    然就換我找你的麻煩，不要逼我出手」等加害人生命、身體
    之事，使乙○○心生畏懼，致生危害於安全。
  (三)又另基於恐嚇危害安全之犯意，知悉乙○○向警局報案其涉
    犯上揭行使偽造私文書、誹謗及恐嚇等罪嫌之情事，於同年
    9月8日5時35分10秒至6時12分59秒間之某一時間，以其所使
    用之0000000000號行動電話，傳送簡訊至乙○○所使用之00
    00000000號行動電話恫稱：「妳他媽的去警局告我! 妳出門
    自己小心點! 妳忘記我女朋友上次打給妳說過的話? 去打聽
    啊! 竹聯幫新堂四姐就是我女友! 妳在找死!! 」等加害人
    生命、身體之事，使乙○○心生畏懼，致生危害於安全而報
    警處理，因而查悉上情。
二、案經乙○○訴由臺北縣政府警察局淡水分局報告臺灣士林地
    方法院檢察署檢察官呈請臺灣高等法院檢察署檢察長令轉臺
    灣板橋地方法院檢察署檢察官偵查起訴。
    理  由
一、本件認定事實所引用之卷內文書證據及物證之證據能力部分
    ，並無證據證明係公務員違背法定程序所取得，檢察官及被
    告於原審或本院均未主張排除前開物證之證據能力，且迄於
    原審或本院言詞辯論終結前均未表示異議，本院經審酌前開
    物證並非公務員違背法定程序所取得，亦無刑事訴訟法第15
    9條之4顯有不可信之情況，故上揭物證均有證據能力，核先
    敘明。
二、被告甲○○經本院傳喚未到庭陳述，惟於原審審理時矢口否
    認有何上揭行使偽造私文書、誹謗及恐嚇之犯行，辯稱：伊
    不會在上揭泰山鄉「大都會網咖」玩到隔天，網路上訊息非
    伊所寫；且伊亦未與曾映儒打電話或發簡訊恐嚇告訴人乙○
    ○，且該行動電話號碼非伊所有云云，經查：
  (一)事實欄一、(一)部分（即95年8月11日之行使偽造私文書及誹
    謗部分）：被告於95年8月11日凌晨2時26分許，在臺北縣泰
    山鄉○○路○段83號2樓「大都會網咖」內，以網際網路連結
    上網路聊天室，冒用告訴人名義並署名為「心動」及「綠豆
    」，對網路上暱稱「想要愛」、「電愛初體驗」、「帥ㄍ找
    妹」、「想交真心女友」等不詳年籍姓名之人告知告訴人所
    使用之0000000000號電話號碼，並張貼傳述「想認識我ㄉ請
    打0000000000，我叫楊雅婷22歲，165.40今天粉... 想～」
    等足以毀損乙○○名譽之文字於上開留言版上予不特定人瀏
    覽，足以生損害於告訴人一情，除據證人即告訴人乙○○於
    原審法院審理時到庭具結證述：0000000000這支電話號碼為
    伊曾使用過，伊僅有留給被告及父母、小孩、前夫，伊與被
    告認識之後，就沒有認識其他人，也沒工作，而被告在上開
    網路事件發生前1個月曾向伊借錢，伊拒絕後，就發生這件
    事等語綦詳（見原審卷第34至35頁），被告於原審審理時亦
    坦承與告訴人間有金錢債務糾紛（見原審卷第46頁），復有
    網路聊天室網頁列印資料2份附卷可稽（見臺灣士林地方法
    院檢察署95年度他字第3127號卷第20至23頁、臺灣士林地方
    法院檢察署95年度偵字第14960號卷第25至28頁），並徵諸
    上揭網路上留言之發送地點為前揭泰山鄉「大都會網咖」（
    見上揭偵字第14960號卷第95頁之「大都會網咖」IP查詢資
    料），而被告於原審法院審理中亦自承確實常到前揭網咖內
    消費等語（見原審卷第44頁），足證該等留言及誹謗之行為
    確為被告所為，此部分事實堪以認定。
  (二)事實欄一、(二)部分（即95年8月14日之共同恐嚇部分）：被
    告於95年8月14日下午4時許，在其姓名年籍不詳之不知情友
    人新莊住處，共同與前女友曾映儒以曾映儒所使用之000000
    0000號行動電話，撥打告訴人所使用之0000000000號行動電
    話，由曾映儒先向告訴人恫稱：「出門小心一點，要保重，
    不要被我看到不然你就死定了」，嗣於同日晚間6時11分許
    ，被告再利用上揭曾映儒所使用之行動電話，傳送簡訊至上
    揭告訴人所使用之行動電話接續恫稱：「不要讓我知道你找
    我老公的麻煩，不然就換我找你的麻煩，不要逼我出手」等
    加害人生命、身體之事，使告訴人心生畏懼致生危害於安全
    一情，業據證人乙○○於原審法院審理時以證人身分證述屬
    實（見原審卷第36至37頁），復據證人曾映儒於原審法院審
    理時具結證稱：當時伊用上揭0000000000號行動電話打給告
    訴人時，被告也在旁邊說話及寫字，後面被告也拿電話自己
    去講等語甚詳（見原審卷第40至41頁），且曾映儒與被告共
    同基於恐嚇之犯意聯絡，而為上揭言語恐嚇告訴人等情，亦
    經臺灣板橋地方法院檢察署檢察官以其坦承犯行不諱，犯行
    輕微且經告訴人同意而以96年度偵字第8213號為職權不起訴
    處分一節，亦有上揭不起訴處分書在卷可按，並有上揭0000
    000000號行動電話通聯調閱查詢單1紙、臺灣大哥大股份有
    限公司（下稱大哥大公司）0000000000號行動電話通聯紀錄
    1紙、上開行動電話簡訊內容翻拍照片2幀在卷可證（見上揭
    他字第3127號卷第19頁、上揭偵字第14960號卷第31至33頁
    ），此部分事實足堪認定。雖被告辯稱若簡訊係伊所為，應
    顯示其電話號碼云云，惟證人曾映儒於原審法院審理時具結
    證述：伊當時將手機放在被告那邊，簡訊不是伊發的等語綦
    詳（見原審卷第41頁），顯見該等簡訊確係被告所發，所辯
    委無足採。
  (三)事實欄一、(三)部分（即95年9月8日之恐嚇部分）：本件被告
    於知悉告訴人向警局報案後，於95年9月8日5時35分10秒至6
    時12分59秒間之某一時間，以其所使用之0000000000號行動
    電話，傳送簡訊至告訴人所使用之0000000000號行動電話恫
    稱：「妳他媽的去警局告我! 妳出門自己小心點! 妳忘記我
    女朋友上次打給妳說過的話? 去打聽啊! 竹聯幫新堂四姐就
    是我女友! 妳在找死！！」等加害人生命、身體之事，使告
    訴人心生畏懼，致生危害於安全一情，除據證人乙○○於原
    審法院審理時當庭具結證稱：9月8日那段期間，除了告被告
    以外，並沒有告其他人，伊有將被告電話存在行動電話電話
    簿內，簡訊發話人即是被告等語明確外（見原審卷第37至38
    頁），復有上開行動電話簡訊內容翻拍照片2幀、大哥大公
    司0000000000號行動電話通聯紀錄1紙可證（見上揭他字第3
    127號卷第62至63頁；上揭偵字第14960號卷第79-4、121至
    122頁），此部分事實亦堪認定。
  (四)綜上所述，本件事證明確，被告犯行均堪認定，應依法論科
    。
三、按電磁紀錄藉機器或電腦之處理所顯示之影像或符號，足以
    為表示其用意之證明者，以文書論，刑法第220條第2項定有
    明文。本件被告以告訴人名義制作留言之電子資訊，並公開
    其電話，足以表彰該文書為告訴人所製作，自屬刑法第220
    條第2項之準私文書；次按在網路上以他人名義刊登欲與別
    人從事性行為之資訊，客觀上確已足以減損他人之名譽，查
    本件被告在網路聊天室上，以告訴人名義向「想要愛」、「
    電愛初體驗」、「帥ㄍ找妹」、「想交真心女友」等暱稱之
    人告知告訴人之行動電話號碼，又登載告訴人姓名、年紀、
    行動電話號碼等資料予不特定人瀏覽，確實對告訴人名譽有
    相當程度之減損，核被告所為，係犯刑法第216條、第220條
    第2項、第210條之行使偽造準私文書罪、第310條第2項加重
    誹謗罪及第305條之恐嚇罪。被告偽造準私文書之行為，應
    為行使偽造準私文書之高度行為所吸收，不另論罪。被告以
    一行為觸犯行使偽造準私文書及加重誹謗罪名，為想像競合
    犯，依刑法第55條之規定，應從重之行使偽造準私文書罪處
    斷。又被告於95年8月14日之恐嚇犯行，與曾映儒間有犯意
    聯絡及行為分擔，應論以共同正犯；被告於95年8月14日先
    後2次接續恐嚇告訴人之犯行，係於密切接近之時地實施，
    所侵害又係同一之法益，在刑法評價上，視為數個舉動之接
    續施行，合為包括之一行為予以評價，屬接續犯，為包括之
    一罪，應論以恐嚇既遂之單純一罪，公訴人起訴雖認此部分
    第1次之恐嚇犯行乃被告教唆曾映儒所為，惟被告於此部分
    犯罪行為之始以至後續之犯罪行為均有認知及參與，與曾映
    儒有犯意聯絡及行為分擔，非侷限於教唆他人犯罪之階段，
    是公訴人就此部分認被告係教唆犯，尚有誤會，惟起訴事實
    相同，爰依法變更起訴法條。另公訴人雖未就被告以告訴人
    名義，署名「綠豆」，在網路聊天室刊登「想認識我ㄉ請打
    0000000000我叫楊雅婷22歲165.40今天粉... 想～」等文字
    之部分於起訴書犯罪事實欄中敘明，惟該部分犯行與上開署
    名「心動」之部分，有接續犯之實質上一罪關係，為起訴效
    力所及，本院自應併予審理。又公訴人對被告行使偽造準私
    文書部分，於起訴書雖漏載起訴法條，惟已於起訴事實欄載
    明該犯罪事實，本院自應予以審理。被告所犯行使偽造準私
    文書罪及2次恐嚇危害安全罪，犯意各別，行為互殊，為數
    罪，應分論併罰之。
四、原審以被告甲○○罪證明確，因而予以論罪科刑，固非無見
    。惟查，犯罪事實一、(二)部分，應係被告與曾映儒共同接續
    犯之，已如上述，原審誤認此部分第1次係被告教唆曾映儒
    犯罪，並與第2次恐嚇犯行分論併罰，尚有違誤；犯罪事實
    一、(一)部分，乃被告冒用告訴人名義對網路上「想要愛」等
    暱稱之人告知告訴人乙○○所使用之電話號碼，原審誤將上
    揭暱稱認定為刊登內容，亦有違誤；犯罪事實一、(三)部分，
    被告傳送恐嚇之簡訊時間為95年9月8日5時35分10秒至6時12
    分59秒間之某一時間，有大哥大公司0000000000號行動電話
    通聯紀錄1紙在卷可證（見上揭偵字第14960號卷第79-4頁）
    ，原審僅記載早上5時至6時間，未臻明確，檢察官以原審量
    刑過輕為由提起上訴，指摘判決不當，雖無理由，惟原判決
    既有上揭違誤，自應由本院將原判決予以撤銷改判。爰審酌
    被告前曾因恐嚇告訴人犯後坦承犯行，經臺灣士林地方法院
    檢察署檢察官以95年度偵字第5128號不起訴處分書為職權不
    起訴處分，惟上開犯行僅距本件犯罪7個月餘，未見悔意，
    僅因金錢債務糾紛，即對他人生命、身體即構成嚴重威脅，
    惡性非輕等一切情狀，分別量處如主文第2項所示之刑，並
    諭知易科罰金之折算標準；又本件被告犯罪行為之時間，均
    係在96年4月24日以前，合於中華民國96年罪犯減刑條例第2
    條第1項第3款、第7條、第9條之規定，均應減其宣告刑2分
    之1，並定其應執行之刑及諭知易科罰金之折算標準，以示
    懲儆。
五、被告甲○○經合法傳喚，無正當理由不到庭，爰不待其陳述
    ，逕行判決。
據上論斷，應依刑事訴訟法第369條第1項前段、第364條、第371
條、第300條、第299條第1項前段、刑法第216條、第220條第2項
、第210條、第310條第2項、第305條、第41條、第55條、第51條
第5款，刑法施行法第1條之1，中華民國96年罪犯減刑條例第2條
第1項第3款、第7條、第9條，判決如主文。
本案經檢察官郭弘佑到庭執行職務
中    華    民    國    97    年    10    月    15    日
                  刑事第二庭  審判長法  官 洪光燦
                                    法  官 宋明蒼
                                    法  官 林恆吉
以上正本證明與原本無異。
偽造文書部分，如不服本判決應於收受送達後十日內向本院提出
上訴書狀，其未敘述上訴之理由者並得於提起上訴後十日內向本
院補提理由書（均須按他造當事人之人數附繕本）。
恐嚇部分，不得上訴。
                                    書記官 吳素雲
中    華    民    國    97    年    10    月    15    日
附錄本案論罪科刑條文：
中華民國刑法第216條
（行使偽造變造或登載不實之文書罪）
行使第 210 條至第 215 條之文書者，依偽造、變造文書或登載
不實事項或使登載不實事項之規定處斷。
中華民國刑法第220條
（準文書）
在紙上或物品上之文字、符號、圖畫、照像，依習慣或特約，足
以為表示其用意之證明者，關於本章及本章以外各罪，以文書論
。
錄音、錄影或電磁紀錄，藉機器或電腦之處理所顯示之聲音、影
像或符號，足以為表示其用意之證明者，亦同。
中華民國刑法第210條
（偽造變造私文書罪）
偽造、變造私文書，足以生損害於公眾或他人者，處 5 年以下有
期徒刑。
中華民國刑法第310條
（誹謗罪）
意圖散布於眾，而指摘或傳述足以毀損他人名譽之事者，為誹謗
罪，處 1 年以下有期徒刑、拘役或 5 百元以下罰金。
散布文字、圖畫犯前項之罪者，處 2 年以下有期徒刑、拘役或 1
千元以下罰金。
對於所誹謗之事，能證明其為真實者，不罰。但涉於私德而與公
共利益無關者，不在此限。
中華民國刑法第305條
（恐嚇危害安全罪）
以加害生命、身體、自由、名譽、財產之事，恐嚇他人致生危害
於安全者，處 2 年以下有期徒刑、拘役或 3 百元以下罰金。


司法院資訊處製作；財團法人民間司法改革基金會備份。
